臺灣高等法院民事裁定
                                    107年度上易字第637號
上  訴  人  鄭吳阿春
            鄭志成  
            鄭三和  
共      同
訴訟代理人  蔡文玉律師
被 上訴 人  鄭秀冬  
            曹鄭秀美

            鄭光明  
            鄭銘鐘  
            鄭明榮  
            鄭銘保  
上  1   人
訴訟代理人  鄭智元  
被 上訴 人  鄭凱文  

            鄭凱中  

上8人共同
訴訟代理人  江淑卿律師
上列當事人間請求履行協議等事件，上訴人對於中華民國107年2
月23日臺灣臺北地方法院106年度重訴字第235號判決，提起上訴
，被上訴人並為訴之追加，本院裁定如下：
    主  文
本件上訴之訴訟標的價額核定為新臺幣壹仟玖佰肆拾玖萬捌仟伍
佰零陸元。
上訴人應於收受本裁定正本七日內，補繳第二審裁判費新臺幣貳
拾陸萬肆仟參佰參拾元，逾期未補正，即駁回其上訴。
本件二審追加之訴之訴訟標的價額核定為新臺幣壹佰玖拾參萬捌
仟零陸拾捌元。
被上訴人應於收受本裁定正本七日內，補繳追加之訴裁判費新臺
幣參萬零參佰零玖元，逾期未補正，即駁回其追加之訴。
    理  由
一、按民事訴訟向第二審法院上訴，應依民事訴訟法第77條之16
    規定繳納裁判費，此為必須具備之程式。上訴人提起上訴所
    有之利益，應以上訴聲明範圍內起訴時訴訟標的之價額為準
    。次按訴之客觀預備合併，原告先位之訴勝訴，後位之訴未
    受裁判，經被告合法上訴時，後位之訴即生移審之效力，上
    訴審認先位之訴無理由時，應就後位之訴加以裁判。又訴訟
    標的之價額，由法院核定；核定訴訟標的之價額，以起訴時
    之交易價額為準；無交易價額者，以原告就訴訟標的所有之
    利益為準；以一訴主張數項標的者，其價額合併計算之。但
    所主張之數項標的互相競合或應為選擇者，其訴訟標的價額
    ，應依其中價額最高者定之。以一訴附帶請求其孳息、損害
    賠償、違約金或費用者，不併算其價額，民事訴訟法第
    77條之1第1、2項、第77條之2分別定有明文。
二、本件被上訴人起訴先位主張依民國（下同）97年5月14日協
    議書第1條第2項但書、第2條第3項約定、民法第767條第1項
    前段、中段、第821條規定（選擇合併）及民法第179條前段
    規定、繼承之法律關係，先位聲明求為判決：㈠上訴人應將
    坐落臺北市○○區○○段○○段000○000地號土地（下各以地號稱
    之）上門牌號碼臺北市○○區○○街00號建物（下稱70號建物）
    如原判決附圖（下稱附圖）所示A部分面積60.77平方公尺，
    及其前方2個攤位如附圖所示B部分面積3.28平方公尺騰空遷
    讓返還被上訴人及其他全體共有人；㈡上訴人應給付被上訴
    人及其他共有人全體新臺幣（下同）30萬元，及自準備㈠狀
    繕本送達翌日（即105年9月20日）起至清償日止，按年息5%
    計算之利息，並自105年9月1日起至返還前項建物及攤位之
    日止，按月於每月末日給付被上訴人及其他全體共有人5,00
    0元及自次月1日起至清償日止，按年息5%計算之利息。原審
    判決被上訴人先位之訴為一部有理由，一部無理由（備位之
    訴未經裁判），即判命：㈠上訴人應將坐落464、463地號土
    地上如附圖所示A部分建物及B部分南半部攤位面積分別為60
    .77、1.64平方公尺騰空遷讓返還被上訴人及其他共有人全
    體。㈡上訴人應給付被上訴人及其他共有人全體30萬元及自1
    05年9月20日起至清償日止，按年息5%計算之利息，並自105
    年9月1日起至騰空遷讓返還前項建物之日止，按月於每月末
    日給付被上訴人及其他共有人全體5,000元，及各自次月1日
    起至清償日止按年息5%計算之利息；另駁回被上訴人其餘之
    訴及假執行之聲請。上訴人就先位之訴敗訴部分提起上訴，
    上訴聲明：㈠原判決不利於上訴人部分廢棄；㈡上開廢棄部分
    ，被上訴人在第一審之訴及假執行之聲請均駁回。被上訴人
    於本院二審擴張及減縮原訴訟先位聲明為：㈠上訴人應自坐
    落464地號土地上之70號建物如本院卷1第373頁鑑定圖1（下
    稱圖1）所示藍色格線部分面積62.91平方公尺遷出，將該部
    分建物騰空返還被上訴人及其他全體建物共有人（全體共有
    人為兩造）（逾60.77平方公尺部分，即2.14平方公尺，屬
    追加之訴）；㈡上訴人應將坐落463地號土地如本院卷1第374
    頁鑑定圖2（下稱圖2）所示紅色斜線部分面積2.94平方公尺
    土地上之攤位拆除，將上開土地返還被上訴人及其他全體土
    地共有人（全體共有人為兩造及訴外人鄭金泉、鄭德清、鄭
    秀美，鄭秀美與本件被上訴人曹鄭秀美為不同人）；㈢上訴
    人應給付被上訴人鄭秀冬、曹鄭秀美、鄭光明、鄭明榮、鄭
    銘保各3萬3333元，鄭銘鐘6萬6667元，鄭凱文、鄭凱中各1
    萬6667元，及均自105年9月20日起至清償日止，按年息5%計
    算之利息，並自105年9月1日起至返還前項建物及攤位之日
    止，按月於每月末日給付被上訴人鄭秀冬、曹鄭秀美、鄭光
    明、鄭明榮、鄭銘保各555元，鄭銘鐘1110元，鄭凱文、鄭
    凱中各277元，及均自次月1日起至清償日止，按年息5%計算
    之利息；㈣上訴人應再給付被上訴人鄭秀冬、曹鄭秀美、鄭
    光明、鄭明榮、鄭銘保各24萬2097元，鄭銘鐘48萬4193元，
    鄭凱文、鄭凱中各12萬1048元，及均自105年9月20日起至清
    償日止，按年息5%計算之利息，並自105年9月1日起至返還
    前項建物及攤位之日止，按月於每月末日再給付鄭秀冬、曹
    鄭秀美、鄭光明、鄭明榮、鄭銘保各5,038元，鄭銘鐘1萬00
    78元，鄭凱文、鄭凱中各2,520元，及均自次月1日起至清償
    日止，按年息5%計算之利息（屬追加之訴，見本院卷2第344
    、345、349、350頁）。被上訴人於原審起訴備位主張依民
    法第767條第1項前段、中段、第821條規定及第179條前段規
    定、繼承之法律關係，備位聲明求為判決：㈠上訴人應將坐
    落463、464地號土地上70號建物如附圖所示A部分面積60.77
    平方公尺及其前方2個攤位如附圖所示B部分面積3.28平方公
    尺拆除，將土地騰空返還被上訴人及其他全體共有人；㈡上
    訴人應給付被上訴人及其他共有人全體30萬元，及自105年9
    月20日起至清償日止，按年息5%計算之利息，並自105年9月
    1日起至返還前項土地之日止，按月於每月末日給付被上訴
    人及其他全體共有人5,000元，及自次月1日起至清償日止，
    按年息5%計算之利息。於本院二審減縮及擴張原訴訟備位聲
    明為：㈠上訴人應將坐落464地號上之70號建物如圖2所示藍
    色格線部分面積45.18平方公尺拆除，將上開土地騰空返還
    被上訴人及其他全體土地共有人（全體共有人為兩造）；㈡
    上訴人應將坐落463地號土地上如圖2所示紅色斜線部分南半
    部面積1.47平方公尺之攤位拆除，將上開土地騰空返還被上
    訴人及其他全體土地共有人（全體共有人為兩造及鄭金泉、
    鄭德清、鄭秀美）；㈢上訴人應給付被上訴人鄭秀冬、曹鄭
    秀美、鄭光明、鄭明榮、鄭銘保各3萬3333元，鄭銘鐘6萬66
    67元，鄭凱文、鄭凱中各1萬6667元，及均自105年9月20日
    起至清償日止，按年息5%計算之利息；並自105年9月1日起
    至返還前項土地之日止，按月於每月末日給付被上訴人鄭秀
    冬、曹鄭秀美、鄭光明、鄭明榮、鄭銘保各555元，鄭銘鐘1
    ,110元，鄭凱文、鄭凱中各277元，及均自次月1日起至清償
    日止，按年息5%計算之利息；㈣上訴人應再給付被上訴人鄭
    秀冬、曹鄭秀美、鄭光明、鄭明榮、鄭銘保各23萬7982元，
    鄭銘鐘47萬5962元，鄭凱文、鄭凱中各11萬8991元，及均自
    105年9月20日起至清償日止，按年息5%計算之利息，並自10
    5年9月1日起至返還前項土地之日止，按月於每月末日再給
    付被上訴人鄭秀冬、曹鄭秀美、鄭光明、鄭明榮、鄭銘保各
    4,963元，鄭銘鐘9,927元，鄭凱文、鄭凱中各2,483元，及
    均自次月1日起至清償日止，按年息5%計算之利息（屬追加
    之訴，見本院卷2第345、346、351頁）。
三、經查，上訴人就原訴訟先位之訴提起上訴，原訴訟備位之訴
    隨同發生移審效力，依民事訴訟法第77條之2第1項但書規定
    ，應以先位、備位之訴其中訴訟標的價額最高者定本件上訴
    之訴訟標的價額。被上訴人起訴先位聲明關於遷讓返還70號
    建物之訴訟標的價額，參酌被上訴人於本院提出永聯不動產
    估價師事務所出具之不動產估價報告書，核定為21萬4243元
    【70號建物1樓成本單價為每坪2,482元，如附圖所示A部分
    面積為60.77平方公尺（約18.3829坪），成本總價為4萬562
    6元（2,482*18.3829=45,626.36，元以下四捨五入，下均同
    ），另夾層部分成本單價為每坪1萬0545元，面積為52.86平
    方公尺（約15.9902坪），成本總價為16萬8617元（10,545*
    15.9902=168,616.66），總成本價格為21萬4243元】；關於
    遷讓返還攤位之訴訟標的價額，以起訴時463地號土地公告
    現值每平方公尺36萬5000元（見原審105年度店簡字第828號
    卷第65頁土地登記謄本），按被上訴人於二審減縮聲明後之
    圖2所示紅色斜線部分南半部面積1.47平方公尺（2.94/2=1.
    47）計算，核定為53萬6550元（365,000*1.47=536,550），
    原判決命給付相當於租金之不當得利部分屬附帶請求，不併
    算其價額，則上訴聲明範圍內先位之訴訴訟標的價額核定為
    75萬0793元（214,243+536,550=750,793）。又被上訴人於
    二審減縮後備位聲明關於返還土地之訴訟標的價額，按起訴
    時464地號土地公告現值每平方公尺41萬9698元（見上開原
    審卷第62頁土地登記謄本）、463地號土地公告現值每平方
    公尺36萬5000元計算，核定為1949萬8506元（419,698*45.1
    8+365,000*1.47=19,498,505.64），附帶請求相當於租金之
    不當得利部分不併算其價額，則上訴範圍內備位之訴訴訟標
    的價額核定為1949萬8506元。故本件上訴之訴訟標的價額應
    以較高之1949萬8506元核定之，應徵第二審裁判費27萬5400
    元，扣除上訴人已繳裁判費1萬1070元（見本院卷1第20頁收
    據），尚欠26萬4330元（275,400-11,070=264,330）未據繳
    納。茲限上訴人於收受本裁定正本7日內，如數向本院補繳
    ，逾期即駁回其上訴。
四、又被上訴人於二審先位追加之訴請求遷讓返還70號建物2.14
    平方公尺部分之訴訟標的價額，參酌前揭不動產估價報告書
    ，70號建物價額為21萬5850元【70號建物1樓成本單價為每
    坪2,482元，如圖1所示藍色格線部分面積62.91平方公尺（
    約19.0303坪），此部分成本總價為4萬7233元（2,482*19.0
    303=47,233.2），加計夾層部分成本總價16萬8617元，總成
    本價格為21萬5850元（47,233+168,617=215,850）】，較原
    訴訟先位之訴訴訟標的價額增加1,607元（215,850-214,243
    =1,607）；另就先位聲明關於追加請求相當於租金之不當得
    利部分，除於二審追加請求遷讓返還70號建物2.14平方公尺
    部分之不當得利313元（計算式如附表）外，難認屬附帶請
    求，應併算訴訟標的價額，故二審先位追加之訴部分之訴訟
    標的價額核定為193萬8068元（1,607+242,097*5+484,193+1
    21,048*2-313=1,938,068）。再二審備位追加之訴亦非屬附
    帶請求，其訴訟標的價額核定為190萬3854元（237,982*5+4
    75,962+118,991*2=1,903,854）。準此，被上訴人於二審追
    加之訴應按較高之先位聲明核定訴訟標的價額為193萬8068
    元，應徵第二審裁判費3萬0309元，茲限被上訴人於收受本
    裁定正本7日內，如數向本院補繳，逾期即駁回其追加之訴
    。
五、爰裁定如主文。
中　　華　　民　　國　　109 　年　　2 　　月　　11　　日
                  民事第二十一庭
                          審判長法  官  翁昭蓉
                                法  官  羅惠雯
                                法  官  劉又菁
附表：
一、鄭秀冬、曹鄭秀美、鄭光明、鄭明榮、鄭銘保請求不當得利
    金額：89元。
　　2,482*2.14*0.3025*10%*5*1/9=89.26
二、鄭銘鐘請求不當得利金額：179元。
　　2,482*2.14*0.3025*10%*5*2/9=178.52
三、鄭凱文、鄭凱中請求不當得利金額：45元。　
　　2,482*2.14*0.3025*10%*5*1/18=44.63　　　　　　　　
四、合計313元（89+179+45=313）
正本係照原本作成。
核定訴訟標的價額部分，如不服裁定得於收受送達後10日內向本
院提出抗告狀，並繳納抗告費新臺幣1千元。
其餘部分不得抗告。
中　　華　　民　　國　　109 　年　　2 　　月　　11　　日
　　　　　　　　　　　　　      書記官  林吟玲